臺灣新北地方法院民事裁定
111年度消債更字第19號
聲  請  人  何志麟  
代  理  人  陳偉倫律師（法律扶助律師）
上列當事人因消費者債務清理事件，聲請更生，本院裁定如下：
    主  文
聲請人甲○○自中華民國一一一年六月十日上午十一時起開始更生
程序。
命司法事務官進行本件更生程序。
    理  由
一、按債務人不能清償債務或有不能清償之虞者，得依本條例所
    定更生或清算程序，清理其債務。本條例所稱消費者，係指
    5年內未從事營業活動或從事小規模營業活動之自然人。債
    務人無擔保或無優先權之本金及利息債務總額未逾新臺幣（
    下同）1,200萬元者，於法院裁定開始清算程序或宣告破產
    前，得向法院聲請更生，消費者債務清理條例（下稱消債條
    例）第3條、第2條第1項、第42條第1項分別定有明文。又債
    務人對於金融機構負債務者，在聲請更生或清算前，應向最
    大債權金融機構請求協商債務清償方案，或向其住、居所地
    之法院或鄉、鎮、市、區調解委員會聲請債務清理之調解，
    亦為消債條例第151條第1項所明定。另法院開始更生程序之
    裁定，應載明其年、月、日、時，並即時發生效力。法院裁
    定開始更生或清算程序後，得命司法事務官行更生或清算程
    序，消債條例第45條第1項、第16條第1項前段亦分別著有明
    文。
二、本件聲請意旨略以：聲請人無力清償債務，致前置協商不成
    立，有不能清償債務之情事，爰依法聲請裁定准予更生等語
    。
三、本院之判斷：
  ㈠聲請人無擔保或無優先權債務總額為8,794,184元，業據債權
    人中國信託商業銀行、台新國際商業銀行、聯邦商業銀行、
    台北富邦商業銀行、乙○（台灣）商業銀行、上海商業儲蓄
    銀行、國泰世華商業銀行、永豐商業銀行、元大國際資產管
    理股份有限公司、富邦資產管理股份有限公司、新光行銷股
    份有限公司陳報在卷（見本院卷一第155頁、第163頁、第16
    5頁、第171頁、第173頁、第185頁、第197頁、第221頁、第
    225頁、第235頁、第323頁、第309頁），未逾1,200萬元，
    於法相合。
  ㈡聲請人曾向最大債權金融機構聲請前置協商，惟前置協商不
    成立，有最大債權金融機構國泰世華商業銀行陳報狀暨所附
    、前置協商申請書、前置協商不成立通知書可查（見本院卷
    一第131頁至第145頁），是本件更生聲請可否准許，所應審
    究者為其現況有無不能清償債務或有不能清償之虞等情事。
  ㈢聲請人名下除特力股份有限公司股份123股外，別無其他不動
    產、動產、金融商品之投資，有稅務電子閘門財產所得調件
    明細表、全國財產稅總歸戶財產查詢清單、集保戶往來參加
    人明細資料表（含帳號）、保管帳戶客戶餘額表、客戶存券
    異動明細表、投資人於各專戶無資料明細表、投資人於清算
    交割銀行未開戶明細表、各專戶參加人明細資料表、保管帳
    戶各專戶客戶餘額表可按（見本院卷一第65頁至第70頁、本
    院卷二第107頁、第109頁至第119頁）。又聲請人為要保人
    之有效保單1筆，扣除保費墊繳及保單借款後已無解約金，
    有中華民國人壽保險商業同業公會保險業通報作業資訊系統
    資料查詢結果表、南山人壽保單資料可考（見本院卷二第13
    7頁、第179頁至第193頁）。
  ㈣聲請人自民國109年11月起任職璦的小廚，每月薪資3萬元，
    有薪資袋可稽（見本院卷二第143頁至第159頁），足認聲請
    人每月可支配處分之收入約3萬元。
  ㈤按債務人必要生活費用，以最近1年衛生福利部或直轄市政府
    所公告當地區每人每月最低生活費1.2倍定之。債務人聲請
    更生或清算時所提財產及收入狀況說明書，其表明每月必要
    支出之數額，與本條例第64條之2第1項、第2項規定之認定
    標準相符者，毋庸記載原因、種類及提出證明文件，消債條
    例第64條之2第1項及消債條例施行細則第21條之1第3項分別
    定有明文。參以111年度新北市每人每月最低生活費用15,80
    0元，依此每人每月生活所必需之費用為18,960元，是聲請
    人主張其個人每月必要生活費用16,650元為可採。又受扶養
    者之必要生活費用，準用消債條例第1項規定計算基準數額
    ，並依債務人依法應負擔扶養義務之比例認定之，為消債條
    例第64條之2第2項所明定。聲請人有2名未成年子女，各92
    年11月、95年3月出生，有全戶戶籍謄本可稽（見本院卷二
    第165頁），足認聲請人2名未成年子女無謀生能力且不能維
    持生活，而有扶養之必要，則聲請人主張每月負擔長子扶養
    費750元及次子扶養費6,350元為可採。
  ㈥依聲請人現況之財產、信用、勞力、收支狀況等清償能力綜
    合判斷，其每月可支配處分之收入為30,000元，扣除其個人
    每月必要生活費用16,650元及應負擔之扶養費7,100元後餘6
    ,250元，與聲請人上述無擔保或無優先權債務總額相較，堪
    認聲請人目前客觀上處於欠缺清償能力而不足以清償其無擔
    保或無優先權債務之經濟狀態，符合消債條例第3條所定債
    務人不能清償債務或有不能清償之虞之要件。
四、綜上所述，本件聲請人為一般消費者，其所負無擔保或無優
    先權債務未逾1,200萬元，而有不能清償債務之情事，且未
    經法院裁定開始清算程序或宣告破產，復查無消債條例第6
    條第3項、第8條或第46條各款所定駁回更生聲請之事由存在
    ，則聲請人聲請更生，洵屬有據，應予准許，爰裁定如主文
    ，並命司法事務官進行本件更生程序。至於聲請人於更生程
    序開始後，應另提出足以為債權人會議可決或經法院認為公
    允之更生方案以供採擇，俾免更生程序進行至依消債條例第
    61條規定應行清算之程度，附此敘明。
五、依消債條例第11條第1項、第45條第1項、第16條第1項，裁
    定如主文。
中　　華　　民　　國　　111 　年　　6 　　月　　10　　日
                  民事第六庭  法　官　陳佳君
以上正本係照原本作成。　　　　　　　
本件不得抗告。
本裁定已於111年6月10日上午11時公告。
中　　華　　民　　國　　111 　年　　6 　　月　　10　　日
                              書記官   李淑卿